【裁判字號】    97,交聲,2449
【裁判日期】    980414
【裁判案由】    聲明異議
【裁判全文】
臺灣高雄地方法院交通事件裁定      97年度交聲字第2449號
原處分機關  高雄市政府交通局
異  議  人
即受處分人  甲○○
                      送達代收.
上列異議人即受處分人因違反道路交通管理處罰條例案件，對於
高雄市政府交通局民國97年10月6 日所為之處分（處分案號：高
市交裁字第裁32-B00000000號），聲明異議，本院裁定如下：
    主  文
原處分撤銷。
甲○○不罰。
    理  由
一、原處分意旨略以：異議人即受處分人甲○○於民國97年9 月
    10日20時15分許，駕駛車號J4-5081 號自用一般小客車，在
    高雄市○○路、神農路交岔路口（下稱本件交岔路口），經
    警舉發「駕車行經有燈光號誌管制之交岔路口闖紅燈」之違
    規，依道路交通管理處罰條例第53條第1 項及第63條第1 項
    之規定，裁處罰鍰新臺幣（下同）2,700 元，並記違規點數
    3 點等語。
二、聲明異議意旨略以：
（一）異議人任職之公司位於鼓山區○○路138 號，所以上班路
      線是由翠華路左轉華榮路直走接龍德路，故習慣順向停車
      於龍德路邊停車格，下班時亦以同樣路線回家。而9 月18
      日當天則停放於至聖與神農路段之間的龍德路上南向停車
      格，當天晚上8 點下班後則準備直接由停車位置北向迴轉
      ，當時因龍德路直行號誌為綠燈汽機車輛較多而稍作等候
      才迴轉，一路綠燈至明誠路遇紅燈停車後才遇舉發人員。
      這部分懇請調閱沿線監視系統以為佐證。
（二）舉發人員所述異議人車輛是行駛神農路紅燈違規左轉與事實
      有極大之差異，異議人車輛未停放神農路更未行經神農路如
      何紅燈左轉。此一實情異議人當場向舉發人員說明，但不為
      其接受並堅持其未看錯違規車輛。
（三）舉發地點並非如其所述當場攔截，而是異議人上開車輛已
      行至明誠路口停車等紅燈時，警車才行駛在對面車道並行
      要求停車，但因紅燈且前面還有三臺車輛及多部機車直到
      綠燈時才由龍德路右轉明誠路東南方向停靠。而當時車輛
      不少，整體車流速度不會超過50公里，且異議人車輛是11
      年國產1500cc舊車，警車不可能需追了3 個路口始將異議
      人攔停。
（四）異議人雖當場在舉發單上簽名，係因舉發員警不採信異議
      人說詞，且最主要的是不想再繼續受舉發人員當場表示「
      你不知道紅燈左轉很危險嗎？我們差點就撞到你耶」等訓
      話揶揄。
（五）異議人於97年9 月10日停車之單據，因異議人公公是殘障
      人士，車輛申請市府免費停車優惠，以致部分收費員只夾
      空白之收費單證明，是以無法舉證異議人當日停車情況。
      懇請司法單位參考路線距離及路口號誌秒數的變化邏輯研
      判。
（六）且依下列幾項假設性情況，均有疑點，顯見舉發員警應有
      誤認：
    1.假設異議人車輛行駛神農路紅燈左轉龍德路北行，警車沿
      神農路對向行駛至本件交岔路口，且警車前方無車輛：異
      議人在對向車道直接面對警車，如何敢紅燈左轉？舉發員
      警在對向車道正面異議人車輛，何以無法當場攔截異議人
      車輛，而需追至3 個路口？警車在對向車同為紅燈號誌如
      何差點撞到異議人車輛？
   2.假設異議人車輛行駛神農路紅燈左轉龍德路北行，警車當
     時車沿神農路對向行駛至本件交岔路口，但警車前方有車
     輛：則警車前方尚有車輛，如何會差點撞到異議人車輛？
     警車又如何確認違規車輛為異議人駕駛？是否有誤認為同
     款車輛而對方車輛已於龍德路轉至聖路口？
   3.假設異議人車輛行駛神農路紅燈左轉龍德路北行，警車當
     時沿龍德路南向北方向駛至本件交叉路口，且警車前方並
     無車輛：則警車行駛方向為綠燈直行號誌第一位置，何以
     會在通過3 個路口，而至明誠、龍德交岔路口後始攔截到
     異議人？
   4.假設異議人車輛行駛神農路紅燈左轉龍德路北行，警車當
     時沿龍德路南向北行駛至本件交岔路口，但前方尚有車輛
     ：警車前方尚有車輛，如何差點撞到異議人車輛？又如何
     確認違規車輛為異議人駕駛？是否有誤認已由龍德路轉向
     至聖路之同款車輛？警車在綠燈直行號誌方向須費勁追到
     第三路口攔截？
（七）綜上，異議人並未闖紅燈，原處分有誤，為此不服而聲明
      異議等語。
三、按法院受理交通事件，準用刑事訴訟法之規定，道路交通管
    理處罰條例第89條前段定有明文；又犯罪事實應依證據認定
    之，無證據不得認定犯罪事實，並為刑事訴訟法第154 條第
    2 項所明定。而認定犯罪事實所憑之證據，雖不以直接證據
    為限，間接證據亦包括在內；然無論直接或間接證據，其為
    訴訟上之證明，須於通常一般之人均不致於有所懷疑，而得
    確信其為真實之程度者，始得據之為有罪之認定，倘其證明
    尚未達到此一程度，而有合理性懷疑之存在時，即應由法院
    諭知被告無罪之判決，復有最高法院76年臺上字第4986號判
    例可資參照。從而，法院於審理行為人違反道路交通管理處
    罰條例案件時，如調查證據之結果不足使法院確信行為人有
    為原處分所指之事實，而仍有合理懷疑時，即應撤銷原處分
    而諭知不罰，合先敘明。
四、經查：
（一）異議人於97年9 月10日20時許，駕駛車號J4-5081 號自用
      一般小客車，在高雄市○○路、龍德路交岔路口為執勤員
      警徐明仁攔停，並當場舉發異議人於同日稍早之20時15分
      許，沿神農路行駛至本件交岔路口違規於紅燈時左轉進入
      龍德路，而有「駕車行經有燈光號誌管制之交岔路口闖紅
      燈」違規行為，並經原處分機關於97年10月6 日以高市交
      裁字第裁32B000 00000號違反道路交通管理事件裁決書裁
      處罰鍰2,700 元並記違規點數3 點等情，業為異議人自承
      在卷，且據證人即舉舉發員警徐明仁於本院調查中結證明
      確，並有卷附高雄市政府警察局高市警交字第B00000000
      號違反道路交通管理事件舉發通知單、上開裁決書及送達
      證書各1 份為憑，此部分事實固堪以認定。
（二）惟異議人堅決否認於上開時間有何沿神農路行駛至本件交
      岔路口闖紅燈左轉進入龍德路之行為。此部份固據證人徐
      明仁於本院調查時證稱：其當日執行19時21時的巡邏勤務
      ，駕駛巡邏車沿龍德路南往北行駛，至本件交岔路口時，
      龍德路南往北方向號誌為綠燈，神農路方向號誌為紅燈之
      際，異議人駕駛上開車輛沿神農路西往東行駛而來，並在
      本件交岔路口左轉向北行駛龍德路，當時其尚未通過本件
      交岔路口，所以全程目睹異議人之違規行為，並緊跟在異
      議人車輛後方，之後在龍德路、明誠路交岔路口將異議人
      攔停等情。惟證人徐明仁就異議人車輛顏色，於本院調查
      中陳稱因時間太久已無法記憶，且證人徐明仁證稱：印象
      中至聖路雖與龍德路交叉，但至聖路應該是在神農路南邊
      等情，亦現場實際情形不符，有「我的E 政府- 電子地圖
      網」電子地圖查詢結果1 份在卷可憑，則證人徐明仁就案
      發經過之記憶是否清晰無誤，已有疑義。
（三）再證人徐明仁就本件舉發經過，另證稱：將異議人攔停後
      ，異議人車上還搭載一名小朋友，其同事向該小朋友表示
      媽媽闖紅燈為何不糾正，小朋友回稱並未看見等語在卷，
      且以該兒童僅向員警告知沒有看見闖紅燈，而未向員警否
      認車主為其母親，亦已認該兒童確為駕駛人之子女。然異
      議人堅決否認案發當時車上另有搭載乘客或兒童，且稱其
      並無子女等語。而查異議人迄今確無子女出生之登記紀錄
      ，有全戶戶籍資料查詢結果、高雄市楠梓區戶政事務所98
      年3 月31日高市楠戶字第0980001619號函各1 份在卷可稽
      ，足見異議人所辯尚屬有據，員警徐明仁所證舉發經過，
      與實情諸多不符，其所證已難採信。
（四）況自本件交岔路口駛至本件攔停之龍德、明誠路口，尚需
      經過龍德、至聖路口，有上開電子地圖在卷可憑，如依證
      人徐明仁所證，其巡邏車在通過本件交岔路口前即已目擊
      異議人違規，此間又無其他車輛，可以緊跟異議人後方行
      駛，員警隨即示警將異議人攔下，並非難事，何以會在通
      過本件交岔路口及龍德、至聖路口，甚至已抵達龍德、明
      誠路口後，始將異議人攔下？則證人徐明仁之巡邏車是否
      在後緊追異議人之車輛，亦有可疑。又證人徐明仁證稱：
      其當時駕駛巡邏車，視線不可能完全離開道路而一直緊盯
      異議人車輛等語，顯見證人徐明仁目擊違規車輛後至攔停
      前，其視線或有離開違規車輛之情，佐以上述此間尚需通
      過龍德、至聖路之交岔路口，而可能有車輛匯入龍德路或
      駛離龍德路之情，本件確難排除員警因視線疏忽而誤認異
      議人之車輛為違規車輛之可能。
（五）綜觀上情，證人即舉發員警徐明仁所證違規經過，既尚有
      可疑，而難排除證人誤看車輛或誤為舉發之合理懷疑，參
      諸首揭說明，自難逕為不利異議人之認定。原處分機關予
      以裁罰，即有未當，應由本院裁定將原處分撤銷，並為異
      議人不罰之諭知，以資適法。
五、據上論斷，應依道路交通案件處理辦法第20條前段，裁定如
    主文。
中    華    民    國    98  年    4     月    14    日
                  交通法庭  法  官   黃苙荌
以上正本證明與原本無異。
如不服本裁定，應於收受送達後5 日內向本院提出抗告狀。
中    華    民    國    98  年    4     月    20    日
                            書記官   廖佳玲


司法院資訊處製作；財團法人民間司法改革基金會備份。
